ACORDAO-COMPLETO-2369128

ACÓRDÃO 1954/2019 ATA 31/2019 - PLENÁRIO

VISTOS, relatados e discutidos estes autos de representação formulada pela empresa C. B. de Oliveira, noticiando irregularidades no pregão presencial 2/2019, conduzido pelo Conselho Regional de Administração do Amazonas, com vistas à contratação de empresa especializada para a prestação, sob demanda, de serviços de organização de eventos, com a viabilização de infraestrutura e fornecimento de apoio logístico.
ACORDAM os ministros do Tribunal de Contas da União, reunidos em sessão Plenária, ante as razões expostas pelo relator, em:
9.1. com fulcro no art. 276, caput, do RI/TCU, referendar, até o pronunciamento deste Tribunal a respeito do mérito da representação, a medida cautelar adotada pelo relator por meio do despacho contido na peça 7 destes autos, transcrito no relatório que precede este acórdão, bem como as medidas acessórias constantes no mencionado despacho;
9.2. encaminhar cópia desta deliberação ao Conselho Regional de Administração do Amazonas e à representante.

Referendo de medida cautelar em processo de representação a respeito de possíveis irregularidades ocorridas na condução de pregão presencial para registro de preços, o qual tem por objeto a contratação de empresa especializada para a prestação, sob demanda, de serviços de organização de eventos, com a viabilização de infraestrutura e o fornecimento de apoio logístico.

Conselho Regional de Administração do Amazonas.

3. Interessados/Responsáveis: não há.

13.1. Ministros presentes: Ana Arraes (na Presidência), Walton Alencar Rodrigues, Benjamin Zymler, Augusto Nardes, Aroldo Cedraz e Raimundo Carreiro.
13.2. Ministros-Substitutos presentes: Augusto Sherman Cavalcanti, André Luís de Carvalho e Weder de Oliveira (Relator).

ACORDAO-COMPLETO-2482674

Acórdão de Relação 1360/2021 - Plenário

Acórdão de Relação

ACORDAO-COMPLETO-2383210

Acórdão de Relação 2689/2019 - Plenário

ACORDAO-COMPLETO-2373870

Acórdão 2191/2019 - Plenário

WEDER DE OLIVEIRA

Adoto como relatório o despacho prolatado em 19/8/2019, que fundamentou a concessão da medida cautelar ora em apreciação[footnoteRef:2]: [2:  Peça 7.] 
"Trata-se de representação com pedido de cautelar, formulada pela empresa C. B. de Oliveira, a respeito de possíveis irregularidades ocorridas na condução do pregão presencial para registro de preços 2/2019, promovido pelo Conselho Regional de Administração do Amazonas, o qual tem por objeto a contratação de empresa especializada para a prestação, sob demanda, de serviços de organização de eventos, com a viabilização de infraestrutura e o fornecimento de apoio logístico, compreendendo planejamento, estratégia, organização, execução e avaliação dos eventos realizados pela autarquia [footnoteRef:3]. [3:  Peça 1, p. 32-33.] 
2.	No intuito de contextualizar os fatos questionados, as análises e as propostas de encaminhamento, reproduzo a seguir, com ajustes, partes essenciais da instrução da Secretaria de Controle Externo de Aquisições Logísticas (Selog) [footnoteRef:4]: [4:  Peças 4-6.] 
' (...) 
B. Alegações do representante
1.	O representante alega (peça 1, p. 1-17) , em suma, que os subitens 6.1.2.1 e 6.1.2.3 do edital de pregão presencial 2/2019 (processo 476919.000231/2019) (peça 1, p. 32-42) , relativos às qualificações técnicas, são ilegais e restringem indevidamente a competitividade do certame.
 (...) 
Conclusão quanto ao exame de admissibilidade
2.	Presentes todos os requisitos de admissibilidade constantes no art. 113, § 1º, da Lei 8.666/1993, c/c os arts. 235 e 237, VII, do RI/TCU, e no art. 103, § 1º, da Resolução - TCU 259/2014, a representação deve ser conhecida.
D. Medida cautelar - avaliação dos pressupostos
Perigo da demora
 (...) 
3.	Está configurado o pressuposto do perigo da demora em razão de não haver decisão judicial ou administrativa suspendendo o certame, bem como de a ata de registro de preço estar na iminência de ser assinada.
 (...) 
Perigo da demora reverso
4.	Está afastado o pressuposto do perigo da demora reverso uma vez que o serviço a ser contratado não é essencial ao funcionamento da atividade finalística do órgão.
Plausibilidade jurídica
 (...) 
Análise quanto à plausibilidade jurídica e quanto à necessidade de adoção de medida cautelar:
5.	O Conselho Regional de Administração do Amazonas (CRA/AM) publicou o edital 2/2019 (processo administrativo 476919.000231/2019) (peça 1, p. 32-42) , para a realização de pregão presencial cujo objeto foi o registro de preços para contratação de empresa especializada na prestação, sob demanda, de serviços de organização de eventos, com a viabilização de infraestrutura e fornecimento de apoio logístico, compreendendo o planejamento, estratégia, organização, execução e avaliação dos eventos realizados por aquele conselho.
6.	O combatido item 6.1.2.1 do edital, relativo à qualificação técnica dos licitantes, assim dispõe:
6.1.2.1. Comprovação de registro da licitante e de seu responsável técnico junto ao CRA, Conselho Regional de Administração, em plena validade.
7.	Sobre esta exigência, o Tribunal de Contas da União tem se manifestado no sentido de que o registro na entidade profissional deve guardar relação de pertinência com o objeto da licitação, sob pena de restringir o caráter competitivo da licitação. Nesse sentido, vide Acórdão 1884/2015-TCU-Primeira Câmara, ministro-relator Bruno Dantas; Acórdão 473/2004-TCU-Plenário, ministro-relator Marcos Vinicios Vilaça; e Acórdão 1449/2003-TCU-Plenário, ministro-relator Augusto Sherman, cujo trecho do relatório calha reproduzir abaixo:
'[...] a exigência do registro na entidade profissional competente, previsto no inciso I do art. 30 da Lei 8.666, de 21 de junho de 1993, faz-se pertinente nas licitações cujo objeto contemple a necessidade de profissionais registrados em seus respectivos conselhos profissionais. Dessa forma, para o caso em tela, a atividade precípua exigida dos licitantes não envolve administração, o que torna indevida a exigência desse registro, o que viria a comprometer o caráter competitivo do certame.'
8.	No caso em tela, o objeto da licitação - contratação, sob demanda, de empresa especializada em organização de eventos - não tem relação direta com as atividades inerentes à profissão de administrador ou de tecnólogo em administração, as quais se sujeitam à competência dos conselhos regionais de administração. Se o ato de 'administrar' é meramente uma atividade secundária, torna-se prescindível o registro nestes conselhos, afinal seria desarrazoado exigi-lo para toda e qualquer atividade que eventualmente realize algum ato de administração, visto isto ser inerente a qualquer ramo comercial. Neste contexto, vale apresentar o disposto no artigo 1º da Lei 6.839, de 30 de outubro de 1980 (dispõe sobre o registro de empresas nas entidades fiscalizadoras do exercício de profissões) :
'O registro de empresas e a anotação dos profissionais legalmente habilitados, delas encarregados, serão obrigatórios nas entidades competentes para a fiscalização do exercício das diversas profissões, em razão da atividade básica ou em relação àquela pela qual prestem serviços a terceiros.'
9.	Neste mesmo sentido, o Decreto 61.934, de 22 de dezembro de 1967 (que regulamentou a Lei 4.769, de 9 de setembro de 1965, que dispõe sobre o exercício da profissão de administrador) , em seu art. 12, § 2º, c/c o art. 3º, também previu, por exclusão, ser dispensável o registro prévio da empresa junto ao CRA quando sua atividade principal não for inerente às atribuições do profissional de administração:
'Art. 3º A atividade profissional do técnico de administração, como profissão, liberal ou não, compreende:
a) elaboração de pareceres, relatórios, planos, projetos, arbitragens e laudos, em que se exija a aplicação de conhecimentos inerentes as técnicas de organização;
b) pesquisas, estudos, análises, interpretação, planejamento, implantação, coordenação e controle dos trabalhos nos campos de administração geral, como administração e seleção de pessoal, organização, análise métodos e programas de trabalho, orçamento, administração de matéria e financeira, relações públicas, administração mercadológica, administração de produção, relações industriais bem como outros campos em que estes se desdobrem ou com os quais sejam conexos;
c) o exercício de funções e cargos de técnicos de administração do serviço público federal, estadual, municipal, autárquico, sociedades de economia mista, empresas estatais, paraestatais e privadas, em que fique expresso e declarado o título do cargo abrangido;
d) o exercício de funções de chefia ou direção, intermediaria ou superior assessoramento e consultoria em órgãos, ou seus compartimentos, de administração pública ou de entidades privadas, cujas atribuições envolvam principalmente, aplicação de conhecimentos inerentes as técnicas de administração;
d) o magistério em matéria técnicas do campo da administração e organização.
[...]
Art. 12. As sociedades de prestação de serviços profissionais mencionados neste regulamento só poderão se constituir ou funcionar sob a responsabilidade de técnico de administração devidamente registrado e no pleno gozo de seus direitos sociais.
[...]
§ 2º As sociedades a que alude este artigo são obrigadas a promover o seu registro prévio no conselho regional da área de sua atuação, e nos de tantas em quantas atuarem, ficando obrigadas a comunicar-lhes quaisquer alterações ou ocorrências posteriores nos seus atos constitutivos.'
10.	Como se vê, as atividades elencadas acima não se relacionam com as requisitadas no certame licitatório. Portanto, neste caso, não se vislumbra embasamento legal para exigir, tanto da empresa licitante, quanto do seu profissional técnico responsável, o registro no CRA.
11.	Já o item 6.1.2.3 do edital 2/2019 apresenta a seguinte exigência:
'6.1.2.3. Apresentação de 01 (um) ou mais atestados de capacidade técnica, em nome da licitante, fornecido por pessoa jurídica de direito público ou privado, devidamente registrado no CRA, que comprove que a licitante, sob sua responsabilidade técnica do profissional de nível superior, legalmente habilitado, integrante do quadro permanente da empresa licitante, já executou ou está executando, com qualidade satisfatória, serviços pertinentes e compatíveis com o objeto, características e prazos previstos no presente edital.'
12.	Exigir atestados de capacidade técnica é plenamente lícito. No entanto, requerer que sejam registrados nos conselhos de classe pode extrapolar os limites estabelecidos pela legislação, notoriamente o art. 30, II e § 1º, da Lei 8.666, de 21 de junho de 1993. A imposição desta exigência requer a demonstração, no processo licitatório, de sua indispensabilidade à garantia do cumprimento das obrigações contratuais, em respeito ao art. 3º da mencionada lei e ao princípio da razoabilidade, prevista no art. 37, XXI, da Constituição Federal. Em suma, na aferição da capacidade técnica das pessoas jurídicas, é irregular a rejeição de atestados de capacidade técnica-operacional que não possuam registro no conselho profissional. A exigência de atestados registrados nas entidades profissionais competentes deve ser limitada à capacitação técnico-profissional, que diz respeito às pessoas físicas indicadas pelas empresas licitantes. Neste sentido, vide Acórdão 7260/2016-TCU-Segunda Câmara, ministra-relatora Ana Arraes; Acórdão 655/2016-TCU-Plenário, ministro-relator Augusto Sherman; Acórdão 2789/2016-TCU-Plenário, ministro-relator Augusto Nardes.
13.	Na realidade, exceto para os casos dos serviços de engenharia (sujeitos à fiscalização do Crea) , é inclusive impraticável o registro de cada atividade na entidade competente. Isso acontece na engenharia porque cada serviço normalmente possui uma anotação de responsabilidade técnica (ART) , o que de certo modo constitui um registro individualizado. Em outras áreas, como administração, medicina, odontologia, contabilidade, advocacia, por exemplo, seria descabido exigir o registro individualizado das atividades profissionais nos respectivos conselhos profissionais.
14.	Além das alegações trazidas pela representante, percebe-se que a opção pela realização de pregão presencial soa desarrazoada, sendo certo que sua utilização em preterição ao pregão eletrônico deve ser acompanhada de justificativa nos autos do procedimento, o que não se constata, contrariando o art. 4º § 1º, do Decreto 5.450, de 31 de maio de 2005. A jurisprudência deste Tribunal é farta nesse entendimento, conforme Acórdão 6441/2011-TCU-Primeira Câmara, ministro-relator Augusto Sherman; 1549/2009-TCU-Plenário, ministro-relator Raimundo Carreiro; Acórdão 2290/2017-TCU-Plenário, ministra-relatora Ana Arraes; Acórdão 2789/2013-TCU-Plenário, ministro-relator Benjamin Zymler; Acórdão 740/2019-TCU-Plenário, ministro-relator Marcos Bemquerer.
15.	Por fim, a previsão de aquisição por preço global contida no edital, somente deve ser usada pela Administração quando houver justificativa plausível, o que não se encontra no bojo destes autos. No caso em questão, o certame foi divido em nove itens distintos, quais sejam (peça 1, p. 47-51) : (1) locação de espaço físico; (2) alimentos e bebidas; (3) equipamentos; (4) estrutura; (5) mobiliário; (6) decoração; (7) comunicação visual; (8) recursos humanos/serviços especializados; e (9) transporte. Considerando se tratar registro de preço, é obrigatória a adjudicação por item como regra geral, tendo em vista o objetivo de propiciar a ampla participação de licitantes e seleção das propostas mais vantajosas. Frise-se, a adjudicação por preço global, como o previsto no edital em comento, deve ser vista como medida excepcional que necessita de robusta motivação, por ser incompatível com a aquisição futura por itens. Nesta matéria, a jurisprudência desta Corte de Contas está sedimentada pela Súmula TCU 247:
'É obrigatória a admissão da adjudicação por item e não por preço global, nos editais das licitações para a contratação de obras, serviços, compras e alienações, cujo objeto seja divisível, desde que não haja prejuízo para o conjunto ou complexo ou perda de economia de escala, tendo em vista o objetivo de propiciar a ampla participação de licitantes que, embora não dispondo de capacidade para a execução, fornecimento ou aquisição da totalidade do objeto, possam fazê-lo com relação a itens ou unidades autônomas, devendo as exigências de habilitação adequar-se a essa divisibilidade.'
16.	Assim, ressaltando que não foi possível constatar nos autos as pertinentes justificativas que ensejaram a inserção das exigências contidas nos itens 6.1.2.1 e 6.1.2.3 do edital e nem em relação à opção pela realização de pregão presencial e adjudicação por preço global, é oportuno, previamente à concessão de eventual medida cautelar, a realização de oitiva prévia e diligência ao órgão contratante.
17.	No mais, aproveita-se a oportunidade para também promover oitiva prévia da empresa a qual o certame foi adjudicado, qual seja, segundo informações colhidas junto ao órgão contratante, a Barcelô Eventos Ltda., CNPJ 19.086.382/0001-46 (peça 3) .
 (...) 
E. Impacto dos encaminhamentos propostos
 (...) 
Análise
18.	Não se vislumbra qualquer impacto no órgão ou na sociedade com a possível concessão de medida cautelar, haja vista o serviço a ser contratado não ser essencial às atividades da unidade jurisdicionada.
19.	Há que considerar, ainda, a perspectiva de impacto positivo para a sociedade, na medida em que a suspensão do certame poderá oportunizar eventuais correções do edital e, consequentemente, maior competitividade e ofertas mais vantajosas ao erário. De todo modo, para o momento está-se propondo a oitiva prévia, o que não externa qualquer impacto na entidade.
 (...) 
H. Proposta de encaminhamento
20.	Em virtude do exposto, propõe-se:
20.1. conhecer da representação, satisfeitos os requisitos de admissibilidade constantes no art. 113, § 1º, da Lei 8.666/1993, c/c os arts. 235 e 237, VII, do RI/TCU, e no art. 103, § 1º, da Resolução - TCU 259/2014;
20.2. realizar a oitiva prévia do Conselho Regional de Administração do Amazonas (CRA/AM) e da empresa Barcelô Eventos Ltda. (CNPJ 19.086.382/0001-46) , com fulcro no art. 276, § 2º, do RI/TCU, para que, no prazo de cinco dias úteis, se pronunciem, referente ao edital do pregão presencial 2/2019 (processo n. 476919.000231/2019) , acerca da existência dos pressupostos da medida cautelar pleiteada e acerca dos indícios de irregularidade indicados nesta instrução, em especial quanto aos seguintes tópicos:
a) adoção, sem justificativa, da modalidade pregão presencial, em detrimento da modalidade eletrônica, contrariando o artigo 4º § 1º, do Decreto 5.450, de 31 de maio de 2005, bem como a jurisprudência deste Tribunal (Acórdão 6441/2011-TCU-Primeira Câmara; 1549/2009-TCU-Plenário; Acórdão 2290/2017-TCU-Plenário; Acórdão 2789/2013-TCU-Plenário; e Acórdão 740/2019-TCU-Plenário) ;
b) opção, sem justificativa, de adjudicação por preço global, em detrimento da adjudicação por item, em afronta à Súmula TCU 247, bem como o art. 37, XXI, da Constituição Federal;
c) inserção injustificada do item 6.1.2.1, que exige da licitante a comprovação de registro e de seu responsável técnico junto ao Conselho Regional de Administração, sendo que o objeto da contratação não tem relação direta com as atividades inerentes à profissão de administrador, contrariando o art. 1º da Lei 6.839, de 30 de outubro de 1980; o art. 3º, c/c art. 12, § 2º, do Decreto 61.934, de 22 de dezembro de 1967; e a jurisprudência deste Tribunal (Acórdão 1884/2015-TCU-Primeira Câmara; Acórdão 473/2004-TCU-Plenário; e Acórdão 1449/2003-TCU-Plenário) ;
d) inserção injustificada do item 6.1.2.3, que exige que os atestados de capacidade técnica sejam registrados no respectivo Conselho Regional de Administração, exigência esta que extrapola os limites estabelecidos pela legislação, notoriamente o art. 30, II, § 1º, da Lei 8.666, de 21 de junho de 1993, e jurisprudência deste Tribunal (Acórdão 655/2016-TCU-Plenário; Acórdão 2789/2016-TCU-Plenário) ;
e) demais informações que julgar necessárias; e
f) designação formal de interlocutor que conheça da matéria para dirimir eventuais dúvidas, informando nome, função/cargo, e-mail e telefone de contato.
20.3. diligenciar o Conselho Regional de Administração do Amazonas (CRA/AM) , com fundamento nos art. 157 e 187 do RI/TCU, para que, no prazo de cinco dias úteis, disponibilize eletronicamente ou encaminhe cópia do processo administrativo n. 476919.000231/2019, referente ao pregão presencial 2/2019.
20.4. alertar o Conselho Regional de Administração do Amazonas (CRA/AM) quanto à possibilidade de o TCU vir a conceder medida cautelar para a suspensão do certame, caso haja indicativo de afronta às normas legais e/ou possibilidade de ocorrência de prejuízos à Administração, ou mesmo de determinar a anulação dos atos decorrentes do certame, caso haja elementos suficientes para a decisão de mérito após a realização da oitiva prévia, com base no disposto no art. 276, § 6º, do RI/TCU.'
II
3.	Conheço da peça apresentada pela empresa C. B. de Oliveira como representação, nos termos do art. 113, § 1º, da Lei 8.666/1993, c/c art. 237, VII, do RI/TCU.
4.	A unidade instrutiva considerou presente o requisito do fumus boni iuris, em síntese, pelos seguintes motivos:
a) a adoção da modalidade pregão presencial, em detrimento da modalidade eletrônica, contraria a legislação e a jurisprudência deste Tribunal;
b) a opção pela adjudicação por preço global, em detrimento da adjudicação por item, afronta a legislação e a Súmula TCU 247;
c) a inserção, no item 6.1.2.1 do edital, da exigência de que a licitante comprovasse registro de seu responsável técnico junto ao Conselho Regional de Administração, é incabível, pois o objeto da contratação não tem relação direta com as atividades inerentes à profissão de administrador;
d) a inserção, no item 6.1.2.3 do edital, da exigência de que os atestados de capacidade técnica sejam registrados no respectivo Conselho Regional de Administração, extrapola os limites estabelecidos pela legislação e contraria a jurisprudência deste Tribunal.
5.	De outra parte, tendo em vista a informação de que o certame em questão já se encontra concluído, tendo sido seu objeto, inclusive, adjudicado à licitante Barcelô Eventos Ltda., estando na iminência da assinatura da ata de registro de preços, entendeu configurado o requisito do periculum in mora.
6.	A Selog acrescentou, ainda, que não se encontra presente o pressuposto do periculum in mora reverso, uma vez que o serviço a ser contratado não é essencial ao funcionamento da atividade finalística da entidade.
7.	A unidade instrutiva consignou, assim, que não se vislumbrava qualquer impacto no órgão ou na sociedade com a possível concessão de medida cautelar, haja vista o serviço a ser contratado não ser essencial às atividades da unidade jurisdicionada.
8.	Entretanto, a Selog ressaltou que não foi possível constatar nos autos as pertinentes justificativas que ensejaram a inserção das exigências contidas nos itens 6.1.2.1 e 6.1.2.3 do edital, nem em relação à opção pela realização de pregão presencial e pela adjudicação por preço global. Desse modo, considerou oportuna, previamente à concessão de eventual medida cautelar, a realização de oitiva prévia e de diligência à entidade contratante.
9.	Observo que, no juízo de cognição sumária típico das cautelares, é necessário avaliar, apenas, a plausibilidade do pedido, não sendo o momento da análise exaustiva do mérito. Nesse sentido, conforme análise procedida pela Selog, encontra-se configurado o fumus boni iuris.
10.	Constato, no caso, a necessidade de adoção urgente de medida que impeça ação que dê causa a grave lesão ao erário, o que poderia tornar ineficaz a decisão de mérito, configurando o periculum in mora, não se encontrando presente, ainda, o periculum in mora reverso.
11.	Assim, determino:
a) ao Conselho Regional de Administração do Amazonas, cautelarmente, nos termos do art. 276, caput, do RI/TCU, que suspenda o prosseguimento do pregão presencial 2/2019;
b) à Secretaria de Controle Externo de Aquisições Logísticas (Selog) que promova a oitiva do Conselho Regional de Administração do Amazonas e da empresa Barcelô Eventos Ltda., com fulcro no art. 276, § 3º, do RI/TCU, para que, no prazo de (15) quinze dias úteis, manifestem-se acerca da existência dos pressupostos da medida cautelar pleiteada e sobre os fatos apontados na representação formulada pela empresa C. B. de Oliveira, envolvendo possíveis irregularidades no edital do pregão presencial 2/2019 (processo 476919.000231/2019) , em especial quanto aos seguintes tópicos:
b.1) adoção, sem justificativa, da modalidade pregão presencial, em detrimento da modalidade eletrônica, contrariando o art. 4º, § 1º, do Decreto 5.450/2005, bem como a jurisprudência deste Tribunal (Acórdão 6441/2011-TCU-Primeira Câmara, 1549/2009-TCU-Plenário, 2290/2017-TCU-Plenário, 2789/2013-TCU-Plenário e 740/2019-TCU-Plenário) ;
b.2) opção, sem justificativa, de adjudicação por preço global, em detrimento da adjudicação por item, em afronta à Súmula TCU 247, bem como o art. 37, XXI, da Constituição Federal;
b.3) inserção injustificada do item 6.1.2.1, que exige comprovação de registro da licitante e de seu responsável técnico junto ao Conselho Regional de Administração, sendo que o objeto da contratação não tem relação direta com as atividades inerentes à profissão de administrador, contrariando o art. 1º da Lei 6.839/1980; o art. 3º c/c art. 12, § 2º, do Decreto 61.934/1967; e a jurisprudência deste Tribunal (Acórdão 1884/2015-TCU-Primeira Câmara, 473/2004-TCU-Plenário e 1449/2003-TCU-Plenário) ;
b.4) inserção injustificada do item 6.1.2.3, que exige que os atestados de capacidade técnica sejam registrados no respectivo Conselho Regional de Administração, exigência que extrapola os limites estabelecidos pela legislação, notadamente o art. 30, II, § 1º, da Lei 8.666/1993, e a jurisprudência deste Tribunal (Acórdão 655/2016-TCU-Plenário e 2789/2016-TCU-Plenário) ;
b.5) demais informações que julgar necessárias;
c) ao Conselho Regional de Administração do Amazonas que realize a designação formal de interlocutor que conheça da matéria para dirimir eventuais dúvidas, informando nome, função/cargo, e-mail e telefone de contato.
d) à Secretaria de Controle Externo de Aquisições Logísticas (Selog) que:
d.1) diligencie junto ao Conselho Regional de Administração do Amazonas, com fundamento nos art. 157 e 187 do RI/TCU, para que, no prazo de 5 (cinco) dias úteis, disponibilize eletronicamente ou encaminhe cópia do processo administrativo 476919.000231/2019, referente ao pregão presencial 2/2019;
d.2) alerte o Conselho Regional de Administração do Amazonas quanto à possibilidade de o TCU determinar a anulação dos atos decorrentes do certame, caso haja elementos suficientes para a decisão de mérito após a realização da oitiva, com base no disposto no art. 276, § 6º, do RI/TCU;
d.3) envie cópia da instrução à peça 4 e do presente despacho ao Conselho Regional de Administração do Amazonas e à empresa Barcelô Eventos Ltda., para ciência e com vistas a subsidiar as respectivas manifestações.
Ante o exposto, restituo os autos à Selog, para que seja dada continuidade à instrução do processo, com a adoção das providências acima delineadas."
É o relatório.

não há.

Não atuou.

REPRESENTAÇÃO (REPR)

Secretaria de Controle Externo de Aquisições Logísticas (Selog).

Trata-se de representação com pedido de cautelar, formulada pela empresa C. B. de Oliveira, a respeito de possíveis irregularidades ocorridas na condução do pregão presencial 2/2019, promovido pelo Conselho Regional de Administração do Amazonas.
O referido certame, realizado na forma de registro de preços, tem por objeto a contratação de empresa especializada para a prestação, sob demanda, de serviços de organização de eventos, com a viabilização de infraestrutura e o fornecimento de apoio logístico, compreendendo planejamento, estratégia, organização, execução e avaliação dos eventos realizados pela autarquia[footnoteRef:2]. [2: Peça 1, p. 32-33.] 
A unidade instrutiva considerou presente o requisito do fumus boni iuris, em síntese, pelos seguintes motivos:
a) a adoção da modalidade pregão presencial, em detrimento da modalidade eletrônica, contraria a legislação e a jurisprudência deste Tribunal;
b) a opção pela adjudicação por preço global, em detrimento da adjudicação por item, afronta a legislação e a Súmula TCU 247;
c) a inserção, no item 6.1.2.1 do edital, da exigência de que a licitante comprovasse registro de seu responsável técnico junto ao Conselho Regional de Administração, é incabível, pois o objeto da contratação não tem relação direta com as atividades inerentes à profissão de administrador;
d) a inserção, no item 6.1.2.3 do edital, da exigência de que os atestados de capacidade técnica sejam registrados no respectivo Conselho Regional de Administração, extrapola os limites estabelecidos pela legislação e contraria a jurisprudência deste Tribunal.
Considerando que o certame já se encontra concluído, a unidade instrutiva entendeu que também restava configurado o requisito do periculum in mora. Acrescentou que não se encontra presente o pressuposto do periculum in mora reverso, uma vez que o serviço a ser contratado não é essencial ao funcionamento da atividade finalística da entidade
No entanto, a Selog considerou oportuna, previamente à concessão de eventual medida cautelar, a realização de oitiva prévia e de diligência à entidade contratante.
Observo, contudo, que, no juízo de cognição sumária típico das cautelares, é necessário avaliar, apenas, a plausibilidade do pedido, não sendo o momento da análise exaustiva do mérito. Nesse sentido, conforme análise procedida pela Selog, encontra-se configurado o fumus boni iuris.
Constato, no caso, a necessidade de adoção urgente de medida que impeça ação que dê causa a grave lesão ao erário, o que poderia tornar ineficaz a decisão de mérito, configurando o periculum in mora, não se encontrando presente, ainda, o periculum in mora reverso. Desse modo, determinei a suspensão do andamento do pregão presencial 2/2019, até que haja deliberação definitiva desta Corte de Contas.
Ante as razões de decidir apresentadas no relatório precedente e com fundamento no art. 276, § 1º, do RI/TCU, manifesto-me por que seja adotada a decisão que ora submeto à apreciação deste Colegiado, consoante sistemática adotada por meio da Comunicação da Presidência ao Plenário em 25/10/2017.
TCU, Sala das Sessões Ministro Luciano Brandão Alves de Souza, em 21 de agosto de 2019.
Weder de Oliveira
Relator